【裁判字號】    98,上國,10
【裁判日期】    981208
【裁判案由】    國家賠償
【裁判全文】
臺灣高等法院臺中分院民事判決          98年度上國字第10號
上  訴  人  乙○○
被 上訴 人  交通部公路總局臺中區監理所
法定代理人  甲○○
訴訟代理人  郭明仁律師
上列當事人間請求國家賠償事件，上訴人不服台灣台中地方法院
98年度國字第11號98年8月21日第一審判決，提起上訴，上訴人
並為訴之追加，本院於民國98年11月24日言詞辯論終結，判決如
下：
    主  文
上訴及追加之訴均駁回。
第二審訴訟費用（包括追加之訴）由上訴人負擔。
    事實及理由
一上訴人原係起訴請求被上訴人應賠償自民國95年1月5日起至98
  年7月4日止，每日營業收入新臺幣（下同）1000元共127萬700
  0元之損害及利息，上訴本院後，追加請求被上訴人應再賠償
  自98年7月5日起至98年9月18日止，每日營業收入1000元共7萬
  6000元，與其營業小客車3年折舊費15萬元，合計22萬6000元
  之損害及利息。被上訴人就上訴人訴之追加並無異議而為本案
  之言詞辯論，依民事訴訟法第463條準用第255條第2項之規定
  ，應視為同意上訴人追加，上訴人於本院所為訴之追加，自屬
  合法（最高法院29年上字第359號判例參照）。
二上訴人主張：被上訴人應為日期印製錯誤而誤導執照人，上訴
  人之駕駛執照上審驗日期欄印製錯誤。對照駕駛執照左方三個
  日期是正確，而右方日期竟不一樣，誤導當事人以為右方欄沒
  有日期。而被上訴人之拒絕理賠書竟表示：「931229」有中文
  標明其為審驗日期至為明確。上訴人應於93年11月29日前收到
  監理站審驗通知單，竟遲至94年12月初才收到一張審驗通知單
  ，通知單嚴重延誤寄出而怠於執行職務，對執照人交通法規輕
  重不分，沒有先裁罰再註銷駕照而違法濫權，應自註銷執照日
  即95年1月5日起至98年9月18日止（共1353日），以職業司機
  每日平均收入1000元計算，應賠償營業損失135萬3000元，以
  及上訴人所有之營業小客車計程車因閒置所產生之3年折舊費
  用15萬元共計150萬3000元。聲明：被上訴人應給付上訴人150
  萬3000元，及自起訴狀繕本送達翌日起算之遲延利息。
三被上訴人抗辯：
  (一)按公務員於執行職務行使公權力時，因故意或過失不法侵害
    人民自由或權利者，國家始負損害賠償責任，國家賠償法第
    2條第2項前段定有明文。上訴人逾期審驗職業駕照而由被上
    訴人依道路交通管理處罰條例第26條予以註銷，上訴人既未
    依同條例第87條向管轄法院提出異議，致此項註銷確定，則
    其職業駕照之被註銷已無救濟途徑，被上訴人之註銷上訴人
    駕照係依法行政而無違失之可言，被上訴人即無賠償之義務
    。
  (二)再上訴人被註銷職業駕照之時間為95年1月5日，即以96年3
    月22日以普通駕照駕車為查獲日作為上訴人知悉職業駕照被
    註銷之基準日，上訴人於97年6月24日向被上訴人提出國家
    賠償之請求並於97年7月9日收到拒絕賠償理由書，雖另行起
    訴遭駁回，惟本件起訴係在98年7月7日，依民法第130條、
    第131條所定視為時效不中斷，則顯逾2年之時效期間（國家
    賠償法第8條），茲為時效之抗辯。聲明：上訴人之訴駁回
    。
四本院審理之結果：
  (一)按「依本法請求損害賠償時，應先以書面向賠償義務機關請
    求之。」「賠償義務機關拒絕賠償，或自提出請求之日起逾
    三十日不開始協議，或自開始協議之日起逾六十日協議不成
    立時，請求權人得提起損害賠償之訴。」國家賠償法第10條
    第1項、第11條第1項定有明文。茲查，上訴人主張被上訴人
    應負國家賠償責任，已先於97年6月24日以書面向被上訴人
    提出損害賠償之請求，被上訴人於97年7月3日拒絕賠償，此
    有上訴人所提出之被上訴人機關拒絕賠償理由書在卷可稽。
    從而上訴人於98年7月4日提起本件國家賠償訴訟，於法即無
    不合，先予敘明。
  (二)上訴人主張其職業駕駛執照遭被上訴人所屬豐原監理站註銷
    之事實，為被上訴人所不爭執，且有上訴人提出之汽車駕駛
    執照註銷處分書在卷足證，堪信為真實。而上訴人雖主張被
    上訴人將其駕駛執照之審驗日期印錯，又未依法先為裁罰，
    即逕予註銷駕駛執照，致使上訴人受有不能駕駛營業車輛以
    謀生活之損害，被上訴人應負損害賠償責任云云。惟查：
    1.上訴人之駕駛執照其上有效日期記載為「96.12.29」，發
      照日期記載為「90.11.27」，而審驗日期記載為「931229
      」，此有上訴人提出之系爭駕駛執照影本在卷可參。該審
      驗日期記載之方式雖然與有效日期、發照日期之記載方式
      不同，但審驗日期欄既然標明「審驗日期」，則「931229
      」當可合理推知係指93年12月29日。又上訴人認為該標示
      並非日期而是某種代碼，然該欄位既已標明「審驗日期」
      ，且職業駕駛執照須定期審驗，亦為持有職業駕駛執照之
      人通常所得認知之事項，故上訴人自負有一定之注意義務
      以確認其應於何時審驗。再者，道路交通安全規則第54條
      第1項前段規定：「職業汽車駕駛人之駕駛執照，應自發
      照之日起，每滿三年審驗一次，並於審驗日期前後一個月
      內向公路監理機關申請審驗，經審驗不合格者，扣繳其駕
      駛執照，俟審驗合格後發還之。」而上訴人之駕駛執照既
      然是於90年11月27日核發，則三年後之審驗日期約在93年
      11月27日之後之附近日期，由此亦可推知審驗日期欄上所
      載之「931229」，應係指審驗之日期。從而上訴人主張被
      上訴人將審驗日期印錯，誤導上訴人以為審驗日期欄沒有
      日期云云，自非可採。
    2.被上訴人雖未能舉證證明曾於審驗日期屆至前一個月寄發
      通知書予上訴人之事實，惟駕駛執照上既然已註明審驗日
      期，被上訴人寄發通知書亦僅為提醒民眾之用，並非裁處
      罰款或註銷駕駛執照之先決條件，故縱使被上訴人未曾於
      審驗日期屆至前一個月寄發通知書予上訴人，亦難認為被
      上訴人有何疏失之處。又上訴人所提出被上訴人寄發之汽
      車職業駕駛執照審驗通知，其上雖未註明指定審驗日期，
      然明文載有「本通知單以電腦處理，若審驗日期與駕照不
      一致時仍以駕照指定日期為準」等字樣，是以該通知單是
      否載有審驗日期，核與上訴人之權利殊無影響。再依道路
      交通安全規則第54條第1 項前段規定，職業汽車駕駛人之
      駕駛執照，係由職業汽車駕駛人向公路監理機關申請審驗
      ；況且上訴人曾接獲審驗通知，自應查對駕駛執照上之審
      驗日期，或是與被上訴人聯繫確認應於何時審驗，卻疏未
      留意而仍遲不審驗，因而導致駕駛執照被註銷，此顯非可
      歸責於被上訴人。
    3.復按道路交通管理處罰條例第26條規定：「職業汽車駕駛
      人，不依規定期限，參加駕駛執照審驗者，處新臺幣三百
      元以上六百元以下罰緩；逾期一年以上者，逕行註銷其駕
      駛執照。」就此規定觀之，逾審一年以上即得逕行註銷職
      業駕駛執照，不以先行裁處罰鍰為必件。蓋裁處罰鍰之目
      的係為制裁逾審行為，而非督促職業駕駛人參加審驗，該
      規定亦未課以被上訴人負有此項義務。準此，上訴人主張
      被上訴人未先裁處罰鍰即逕為註銷駕駛執照，乃係違法濫
      權云云，顯不足採。
  (三)又上訴人逾期審驗職業駕照而由被上訴人依道路交通管理處
    罰條例第26條予以註銷職業駕照，惟上訴人既未依同條例第
    87條向管轄法院提出異議，致此項註銷確定，自係可歸責於
    上訴人之事由，則其職業駕照之被註銷已無救濟途徑，被上
    訴人之註銷上訴人駕照係依法行政而無違失之可言，被上訴
    人即無賠償之義務。
  (四)上訴人再主張其受有營業小客車閒置3年折舊費15萬元之損
    害，惟上訴人自取得營業小客車後，該車即當然應予折舊，
    該車不論有無閒置，均有折舊之問題，上訴人營業小客車之
    折舊自與其職業駕照之註銷無關，上訴人營業小客車折舊之
    損害，顯與其職業駕照之註銷無相當因果關係，上訴人即無
    從請求被上訴人賠償此部分之損害。
  (五)綜上所述，上訴人訴請被上訴人賠償127萬7000元營業之損
    失，及自起訴狀繕本送達翌日起算之法定遲延利息，尚屬無
    據，不能准許。原審為上訴人此部分之敗訴判決，核無違誤
    ，上訴意旨仍執陳詞指摘原判決不當，求予廢棄改判，為無
    理由，應予駁回。又上訴人於本院所追加請求被上訴人應再
    賠償7萬6000元營業之損失，與其營業小客車折舊費15萬元
    之損害，合計22萬6000元及自起訴狀繕本送達翌日起算之法
    定遲延利息，亦無理由，應併駁回。
五本件事證已臻明確，兩造其餘攻擊防禦方法，核與判決結果不
  生影響，爰不逐一論述。
六據上論結，本件上訴及追加之訴均為無理由，依民事訴訟法第
  449條第1項、第78條，判決如主文。
中    華    民    國    98    年    12    月    8     日
                民事第四庭    審判長法  官  陳蘇宗
                                    法  官  李寶堂
                                    法  官  黃永祥
以上正本係照原本作成。
如對本判決上訴，須於收受判決送達後20日內向本院提出上訴書
狀，其未表明上訴理由者，應於提出上訴後20日內向本院提出上
訴理由書（須按他造人數附具繕本）。
上訴時應提出委任律師為訴訟代理人之委任狀。具有民事訴訟法
第466條之1第1項但書或第2項之情形為訴訟代理人者，另應附具
律師及格證書及釋明委任人與受任人有該條項所定關係之釋明文
書影本。
                                    書記官  姚錫鈞
中    華    民    國    98    年    12    月    8     日
                                                      Ｓ


司法院資訊處製作；財團法人民間司法改革基金會備份。
